【裁判字號】    90,交抗,43
【裁判日期】    900820
【裁判案由】    聲明異議
【裁判全文】
臺灣高等法院臺南分院刑事裁定              九十年度交抗字第四三號        Ｃ
      抗  告  人
      即受處分人  甲  ○  ○
右列抗告人因違反交通管理處罰條例案件，不服臺灣臺南地方法院中華民國九十年七
月三日裁定（九十年度交聲字第一三二號）提起抗告，本院裁定如左：
      主      文
原裁定撤銷，發回臺灣臺南地方法院。
      理      由
一、按道路交通事故發生後，有受傷或死亡之情形者，應即時救護或採必要之措施，
    以防損害範圍之擴大。如駕駛人於肇事後，隨即駕車逃離現場，不僅使肇事責任
    認定困難，更可能使受傷之人喪失生命，自有從嚴處理之必要。道路交通管理處
    罰條例第六十二條第一項規定：「汽車駕駛人如肇事致人受傷或死亡，應即採取
    救護或其他必要措施，並向警察機關報告，不得駛離，違者吊扣其駕照三個月至
    六個月，逃逸者吊銷其駕駛執照。」旨在增進行車安全，保護他人權益，以維持
    社會秩序（參見大法官會議解釋釋字第二百八十四號）。是以縱使駕駛人於肇事
    後，如已採取救護或其他必要之措施防止損害範圍之擴大，或已向警察機關報告
    者，即不得認為有上開法條之適用，至於駕駛人是否逃逸，應依個案認定之，尚
    不得以「消極之離去」遽認為有逃逸之行為，仍應以故意或過失為必要。
二、原裁定略以：甲○○於民國（下同）九十年三月二十二日十九時二十分許，駕駛
    車號ＵＺＮ─六九○號輕機車，行經台南市○○路與青年路口，不慎擦撞被害人
    王玉華所騎乘之車號ＮＢＪ─二九九號重型機車，造成王士華左膝部擦傷，詎異
    議人見狀竟駕車逃離現場，嗣經警依現場目擊證人所記車號通知始前來說明，異
    議人肇事當時未採取救護措施，事後縱因害怕先行離去，惟亦無任何報警或通知
    救護車之行為，其違反道路交通安全管理處罰條例第六十二條第一項規定之事證
    明確，認原處分機關依道路交通管理處罰條例第六十二條第一項、第六十七條第
    一項第一款，處吊銷駕駛執照並永久禁考，核無不合，而駁回受處分人甲○○之
    異議，固非無見。
三、惟查：
    (一)本件事故被害人王士華確因本件事故受有左膝部擦傷，且事故發生時被害人身
      著長褲，尚能自行前往博愛派出所報案，顯見其傷勢尚屬輕微，且為長褲所遮
      掩，因之，抗告人所辯「‧‧‧我認為沒有什麼事情‧‧‧」等語（參見九十
      年三月二十二日警訊筆錄），當非無據，則被告斯時應不知其肇事有致被害人
      受傷，其離去是否堪認為有故意或過失之逃逸行為，尚值斟酌。
    (二)事故發生後，抗告人辯稱猶與被害人在現場協調等情，業據抗告人於原審審理
      時陳明並稱：當時有抗告人妹妹及被害人王士華（筆錄誤載為黃世華）可以作
      證等語（詳原審九十年七月二日訊問筆錄），則抗告人於事發後是否曾停留於
      現場協調，事涉抗告人肇事逃逸之違規事實是否成立，自有傳訊抗告人妹妹及
      被害人王士華予以詳查之必要，原審僅憑證人即當時受理前往處理之警員田俊
      雄之證詞，即遽認抗告人確有肇事逃逸之事實，尚嫌速斷；抗告人是否逃逸，
      應依具體情況認定之，不得僅以警訊筆錄中之「逃逸」遽認確有逃逸之事實。
      抗告意旨指摘原裁定不當，非無理由，原審疏未詳查，且未深入細心勾稽種種
      有利於抗告人之證據，遽而駁回異議人即本件抗告人之異議，確有未洽，抗告
      意旨指摘原裁定不當，即有理由，爰將原裁定撤銷發回，更為調查，期臻詳實
      ，裨昭折服。
三、據上論斷，應依道路交通事件處理辦法第二十五條、刑事訴訟法第四百十三條前
    段裁定如主文。
中    華    民    國      九十      年      八      月      二十        日
                                  臺灣高等法院臺南分院刑事第一庭
                                      審判長法官  鄭    文    肅
                                            法官  黃    三    哲
                                            法官  王    浦    傑
右正本證明與原本無異。
不得再抗告。
                                      法院書記官  蔡    振    豐
中    華    民    國      九十      年      八      月      二十一      日


司法院資訊處製作；財團法人民間司法改革基金會備份。
